臺灣板橋地方法院刑事判決　　　　　　　96年度訴字第1824號
公　訴　人　臺灣板橋地方法院檢察署檢察官
被　　　告　乙○○
　　　　　　丙○○
共　　　同　陳文雄律師
選任辯護人
上列被告等因違反毒品危害防制條例案件，經檢察官提起公訴（
96年度偵字第3174號），被告均於準備程序中就被訴事實為有罪
之陳述，經本院裁定由受命法官獨任進行簡式審判程序，判決如
下：
    主  文
乙○○轉讓第三級毒品，處有期徒刑陸月，如易科罰金，以新臺
幣壹仟元折算壹日。扣案之第三級毒品硝甲西泮伍拾壹顆、愷他
命貳包（計淨重壹點肆公克）均沒收。
丙○○轉讓第三級毒品，處有期徒刑伍月，如易科罰金，以新臺
幣壹仟元折算壹日。扣案之第三級毒品愷他命貳包（計淨重壹點
壹公克）沒收。
    事  實
一、乙○○明知愷他命（Ketamine，俗稱K他命）及硝甲西泮（
    Nimetazepam ，俗稱一粒眠），均係毒品危害防制條例所列
    管之第三級毒品（起訴書誤載硝甲西泮為第四級毒品，惟業
    經蒞庭檢察官當庭書更正之），不得轉讓，詎其於民國96年
    1 月22日某時，在臺北市○○路上某酒店內，收受真實姓名
    年籍不詳綽號「阿勇」之成年男子所贈與愷他命2 包及硝甲
    西泮53顆後，竟基於同時轉讓第三級毒品愷他命及硝甲西泮
    之犯意，於96年1 月23日某時，在其與丙○○、甲○○共同
    居住址設臺北縣中和市○○路9 號12樓之8 租屋處內，分別
    自上揭愷他命2 包中取出約略食指指尖面積重量（實際重量
    不詳，然未逾毒品危害防制條例第8 條第6 項所規定「轉讓
    毒品達一定數量『即淨重20公克』，加重其刑至二分之一之
    標準）之愷他命無償轉讓予成年人丙○○，供之以摻入香煙
    內點燃後吸食煙氣之方式施用，併同時自上揭硝甲西泮53顆
    中取出1 顆（實際重量不詳，然亦未逾毒品危害防制條例第
    8 條第6 項所規定「轉讓毒品達一定數量『即淨重20公克』
    ，加重其刑至二分之一之標準）無償轉讓與丙○○以吞服方
    式施用；另復同時自上揭硝甲西泮中再取出1 顆（實際重量
    不詳，然未逾毒品危害防制條例第8 條第6 項所規定「轉讓
    毒品達一定數量『即淨重20公克』，加重其刑至二分之一之
    標準）、自上揭愷他命2 包中再取出約略食指指尖面積重量
    （實際重量不詳，然亦未逾毒品危害防制條例第8 條第6 項
    所規定「轉讓毒品達一定數量『即淨重20公克』，加重其刑
    至二分之一之標準）之愷他命，無償轉讓予成年人甲○○各
    以同前方式施用。
二、丙○○亦明知愷他命（Ketamine，俗稱K 他命）係毒品危害
    防制條例所列管之第三級毒品，不得轉讓，詎其於96年1 月
    22日某時，在臺北市○○路、長春路口某酒店內，收受真實
    姓名年籍不詳綽號「小白」成年男子所贈與之愷他命2 包後
    ，竟即基於轉讓第三級毒品愷他命之犯意，於96年1 月23日
    某時，在其與乙○○共同居住前址，自上揭所持有之愷他命
    2 包中取出約略食指指尖面積重量（實際重量不詳，然未逾
    毒品危害防制條例第8 條第6 項所規定「轉讓毒品達一定數
    量『即淨重20公克』，加重其刑至二分之一之標準）之愷他
    命無償轉讓予成年人乙○○，供之以摻入香煙內點燃後吸食
    煙氣之方式施用；嗣於96年1 月24日下午4 時30分許，為警
    持搜索票至乙○○、丙○○上址執行搜索時，當場查獲乙○○、丙○○、甲○○等人，並扣得乙○○所有之前開愷他命
    2 包（淨重0.7 公克2 包，計淨重1.4 公克）、硝甲西泮51
    顆（計毛重9.2310公克），丙○○所有之前開愷他命2 包（
    各淨重0.7 公克、0.4 公克，計淨重1.1 公克）及與乙○○
    、丙○○本件轉讓第三級毒品犯行無關之分裝袋11只，乙○○、丙○○、甲○○且均同意接受採尿，經警將其等尿液檢
    體送驗後，均呈Ketamine陽性反應。
三、案經臺北縣政府警察局新莊分局報告臺灣地方法院檢察署檢
    察官偵查後起訴。
    理  由
一、認定犯罪事實所憑之證據：
    訊據被告乙○○對於上開無償轉讓第三級毒品愷他命、硝甲
    西泮予丙○○、甲○○之事實；被告丙○○對於上開無償轉
    讓第三級毒品愷他命予之乙○○事實，分別於警詢、偵查及
    本院審理中均坦承不諱，與證人甲○○於警詢及同案被告丙○○、乙○○於警詢及偵查中證述情節核無不合，並有白色
    結晶粉末4 包、粉綠色藥丸51顆扣案可資佐證；又上開白色
    結晶粉末4 包、粉綠色藥丸51顆，經送臺灣檢驗科技股份有
    限公司鑑定結果，分別確為第三級毒品愷他命、第三級毒品
    硝甲西泮無誤，有該公司分於96年2 月14日、96年2 月15日
    所出具之濫用藥物檢驗報告各1 紙附於偵查卷可稽（見偵查
    卷第110 、111 頁）；再者，乙○○、丙○○、甲○○於前
    開時地為警查獲後同意接受採尿，其等尿液檢體，經警送請
    鑑定後，均各呈愷他命陽性反應，亦有臺灣檢驗科技股份有
    限公司所出具之濫用藥物尿液檢驗報告附卷可憑（見偵查卷
    第94、95頁、本院卷第41頁），俱徵被告2 人上開自白，核
    與事實相符，堪以採信，本件事證明確，被告2 人轉讓第三
    級毒品犯行，足堪認定。
二、應適用之法律：
(一)、按愷他命、硝甲西泮均為毒品危害防制條例第2 條第2 項第
    3 款明定之第三級毒品（起訴書雖認硝甲西泮係屬第四級毒
    品，惟業經蒞庭檢察官當庭更正為第三級毒品，本院於96年
    6 月25日準備程序中，將公訴人前開更正意旨告知被告及其
    等辯護人，經其等表示無意見後，即以此為審理範圍進行審
    理，見本院96年6 月25日準備程序筆錄），是核被告乙○○
    、丙○○所為，均係犯毒品危害防制條例第8 條第3 項之轉
    讓第三級毒品罪。又被告乙○○以一行為同時無償轉讓第三
    級毒品愷他命及硝甲西泮予成年人丙○○、甲○○之行為，
    係屬想像競合犯，應依刑法第55條規定僅從一重論處。被告
    等持有第三級毒品，復進而轉讓，其等持有毒品之低度行為
    ，為轉讓之高度行為所吸收，均不另論罪。又依行政院93年
    1 月7 日院臺法字第○九三○○八○五五一號令發布施行之
    「轉讓持有毒品加重其刑之數量標準」規定，轉讓持有第三
    級毒品淨重達20公克以上，始需加重其刑；查扣案第三級毒
    品硝甲西泮51顆，雖未經整體秤重，然以臺灣檢驗科技股份
    有限公司取其中1 顆即0.181 公克鑑驗使用後，出具前開濫
    用藥物檢驗報告，足認扣案第三級毒品硝甲西泮51顆之毛重
    計為9.2310公克（0.181 公克乘以51顆等於9.2310公克），
    是被告乙○○所持有扣案第三級毒品（含愷他命淨重0.7 公
    克2 包，計淨重1.4 公克暨硝甲西泮51顆）、被告丙○○所
    持有扣案第三級毒品（愷他命2 包，各淨重0.7 公克、0.4
    公克，計淨重1.1 公克），顯均未逾毒品危害防制條例第8
    條第6 項所規定「持有毒品達一定數量『即淨重20公克』，
    加重其刑至二分之一之標準，故被告2 人均無依毒品危害防
    制條例第8 條第6 項規定加重其刑之情形，併此說明。
(二)、至公訴意旨雖另謂：被告2 人本件所轉讓之毒品即愷他命、
    硝甲西泮係屬藥事法公告之禁藥，因認被告2 人所為，除犯
    毒品危害防制條例第8 條第3 項之轉讓第三級毒品罪外，尚
    同時該當藥事法第83條第1 項之轉讓禁藥罪云云，但查：按
    「本法所稱之禁藥，係指藥品有左列各款情形之一者：一、
    經中央衛生主管機關明令公告禁止製造、調劑、輸入、輸出
    、販賣或陳列之毒害藥品。二、未經核准擅自輸入之藥品。
    但旅客或隨交通工具服務人員攜帶自用藥品進口者，不在此
    限。」藥事法第22條第1 項定有明文。查就本件被告等所轉
    讓之毒品愷他命、硝甲西泮是否為藥事法所稱之禁藥乙節，
    經本院函詢行政院衛生署後，該院以衛署藥字第0960325377
    號函覆略稱：愷他命（Ketamine，K 他命）或硝甲西泮（Ni
    metazepam ，一粒眠），於96年1 月20日迄今，均列屬管制
    藥品管理條例第3 條所稱之第3 級管制藥品，列屬第3 級管
    制藥品，非屬藥事法第22條第1 項第1 款所定之禁藥，有前
    開函文在卷可參，足認被告所轉讓之毒品愷他命、硝甲西泮
    雖為管制藥品，但非屬藥事法公告之禁藥，且公訴人復未提
    出被告等所轉讓之毒品係未經核准擅自製造藥品之證據，自
    屬不能證明被告所轉讓之毒品係未經核准擅自製造之藥品。
    此外，復查無其他積極證據證明被告所轉讓之毒品係禁藥，
    則不能證明被告所轉讓之毒品係屬藥事法所規定之禁藥，本
    應就此部分為其等無罪之諭知，惟因公訴人認此部分與前開
    論罪科刑部分，具有裁判上一罪關係，爰不另為無罪之諭知
    。
三、科刑審酌事由：
    茲審酌被告2 人無犯罪科刑紀錄，有臺灣高等法院被告前案
    紀錄表附卷可憑，足見其等素行良好，惟轉讓第三級毒品供
    人施用，戕害他人之身心健康非微，兼衡被告2 人各自犯罪
    之動機、目的，轉讓毒品數量、人數，暨犯後俱坦承犯行知
    所悔悟之態度等一切情狀，分別量處如主文所示之刑，並均
    各諭知如易科罰金之折算標準，以資儆懲。
四、沒收物之處理：
(一)、按依毒品危害防制條例第18條第1 項前段之規定，應予沒收
    銷燬之毒品，以經查獲之第一、二級毒品為限。又毒品依其
    成癮性、濫用性及對社會危害性，共分為四級，上開條例並
    就製造、運輸、販賣、意圖販賣而持有、以非法方法使人施
    用、引誘他人施用及轉讓不同等級之毒品等行為，分別定其
    處罰。至施用或持有第三、四級毒品，因其可罰性較低，故
    未設處罰之規定，僅就施用及持有第一、二級毒品科以刑罰
    。然鑑於第三、四級毒品均係管制藥品，特於同條例第11條
    之1 明定無正當理由，不得擅自持有；第18條第1 項後段復
    規定查獲之第三、四級毒品，無正當理由而擅自持有者，沒
    入銷燬之。從而，依同條例第18條第1 項後段應沒入銷燬之
    毒品，專指查獲施用或持有之第三、四級毒品而言；倘係查
    獲製造、運輸、販賣、意圖販賣而持有、以非法方法使人施
    用、引誘他人施用或轉讓第三、四級毒品，既屬同條例相關
    法條明文規定處罰之犯罪行為，即非該條項應依行政程序沒
    入銷燬之範圍。又同條例第19條第1 項所定「供犯罪所用或
    因犯罪所得之物」，係指犯第4 條至第9 條、第12條、第13
    條或第14條第1 項、第2 項之罪所用或所得之物，不包括毒
    品本身在內，是尚不得援用此項規定為第3 、4 級毒品之沒
    收依據。再同條例對於查獲之製造、運輸、販賣、意圖販賣
    而持有、以非法方法使人施用、引誘他人施用及轉讓第三、
    四級毒品之沒收，並無特別規定，如其行為已構成犯罪，則
    該毒品即屬不受法律保護之違禁物，應回歸刑法之適用，依
    刑法第38條第1 項第1 款規定沒收之，始為適法（最高法院
    96年度臺上字第727 號、96年度臺上字第728 號、96年度臺
    上字第89號判決均採同一見解）。
(二)、據此，本件被告乙○○所有扣案之第三級毒品硝甲西泮51顆
    、愷他命2 包（計淨重1.4 公克），被告丙○○所有扣案之
    第三級毒品愷他命2 包（計淨重1.1 公克），既屬違禁物，
    均應依刑法第38條第1 項第1 款、第2 項之規定，不問屬於
    犯人與否，均宣告沒收之。另包裝上開愷他命之包裝袋共4
    只，與毒品於物理外觀上附合而難予析離，且如強予析離至
    完全無殘渣留存，將耗費相當之時間、人力與經費，於經濟
    上顯無實益，是依社會一般通念，堪認該等包裝袋已與查獲
    之毒品結合成為一體而無從強加析離，是上開毒品既屬刑法
    第38條第1 項第1 款所規定之違禁物，其外包裝袋自亦應併
    予沒收之。至扣案分裝袋11只與被告等本件轉讓第三級毒品
    犯行無關，爰不於本案宣告沒收，附此敘明。
據上論斷，應依刑事訴訟法第273 條之1 第1 項、第299 條第1
項前段，毒品危害防制條例第8 條第3 項，刑法第11條前段、第
55條、第41條第1 項前段、第38條第1 項第1 款，判決如主文。
本案經檢察官郭季青到庭執行職務。
中　　華　　民　　國　　96　　年　　7 　　月　　13　　日
                  刑事第十九庭   法　官  陳明偉
以上正本證明與原本無異
如不服本判決應於送達後十日內向本院提出上訴狀
                                 書記官  強梅芳
中　　華　　民　　國　　96　　年　　7 　　月　　13　　日
如不服本判決應於送達後十日內向本院提出上訴狀
附錄本案論罪科刑法條全文：
毒品危害防制條例第8條
轉讓第一級毒品者，處一年以上七年以下有期徒刑，得併科新臺
幣一百萬元以下罰金。
轉讓第二級毒品者，處六月以上五年以下有期徒刑，得併科新臺
幣七十萬元以下罰金。
轉讓第三級毒品者，處三年以下有期徒刑，得併科新臺幣三十萬
元以下罰金。
轉讓第四級毒品者，處一年以下有期徒刑，得併科新臺幣十萬元
以下罰金。
前四項之未遂犯罰之。
轉讓毒品達一定數量者，加重其刑至二分之一，其標準由行政院
定之。
